臺灣基隆地方法院刑事判決　　　 　　　94年度交訴字第17號
公　訴　人　臺灣基隆地方法院檢察署檢察官
被　　　告　甲○○　男　42歲.
上列被告因交通肇事逃逸等案件，經檢察官提起公訴（94年度偵
字第1311號），本院判決如下︰
    主  文
甲○○服用酒類，不能安全駕駛動力交通工具而駕駛，處有期徒
刑伍月，如易科罰金以參佰元折算壹日；又因過失傷害人，處有
期徒刑肆月，如易科罰金以參佰元折算壹日；又駕駛動力交通工
具肇事，致人傷害而逃逸，處有期徒刑陸月，如易科罰金以參佰
元折算壹日。應執行有期徒刑壹年貳月，如易科罰金以參佰元折
算壹日。
    事  實
一、甲○○無駕駛執照，於民國九十四年三月二十五日下午四時
    許，在基隆市○○○路某卡拉ＯＫ店內與友人共同飲用一瓶
    洋酒後，因飲酒過量已不勝酒力，明知飲酒後辨識力、注意
    力、反應力已相對低於常人，容易肇事並致生危害於不特定
    用路人之生命、身體及財產安全，已不能安全駕駛動力交通
    工具，猶於同日下午六時許，於酒醉後（肇事後二小時其吐
    氣所含酒精成份猶高達每公升０．九毫克）強行駕駛車號Ｐ
    九─００九０號休旅車，沿基隆市○○○路由基隆往宜蘭方
    向行駛，同日下午六時四十五分，行經基隆市○○路二五０
    號前，因酒後注意力渙散而疏未注意車前狀況，貿然自後追
    撞同向在其前方由乙○○所駕駛之車號ＣＩ─八０六０號自
    小客貨車（此時乙○○尚未受傷）；嗣甲○○應乙○○之要
    求而下車查看車況，乙○○問甲○○何以追撞其車輛，甲○
    ○竟口出惡言：「撞你不行嗎」？乙○○見甲○○酒醉且不
    可理喻，乃側身站立在其駕駛之前揭車號自用小客貨車左側
    後車門前以行動電話報請警察機關前來處理，甲○○見狀一
    時驚慌，旋即返回駕駛座，欲駕駛其前揭車號休旅車離開現
    場時，本應注意車前狀況，並隨時採取必要之安全措施，且
    依當時情況並無不能注意之情事，惟因酒醉反應不及，加以
    心情緊張，竟疏未注意乙○○正側身站立在其前揭車號自用
    小客貨車左側後車門前撥打行動電話報警，於將其前揭車號
    休旅車往後倒車至與乙○○前揭車號自用小客貨車有相當距
    離後，復踩油門往前加速前進，然因向前往左切出之角度過
    大，有跨越雙黃線之虞，甲○○乃將車輛往右迴正，惟往右
    迴正之角度又過偏，以致其駕駛之前揭車號休旅車右側後車
    門擦撞並進而夾擊側身站立在其前方之原由乙○○所駕駛前
    揭車號自用小客貨車左側後車門前之乙○○，因夾擊力量猛
    烈，甲○○所駕駛之前揭車號休旅車之右側後車門及乙○○
    所駕駛之前揭車號自用小客貨車之左側後車門均嚴重凹陷，
    烤漆亦大片剝落，乙○○並因甲○○之上開過失駕駛行為而
    受有下背部、左前臂及右下肢多處挫傷及擦傷、骨盆腔骨折
    等普通傷害。詎甲○○於駕駛前揭車號休旅車肇事致乙○○
    受傷後，明知汽車駕駛人駕駛汽車肇事致人受傷，應即採取
    救護或其他必要措施，並向警察機關報告，不得駛離現場，
    竟另基於肇事逃逸之犯意，未停車察看，亦未報警處理，即
    逕行駕駛前揭車號休旅車逃逸，乙○○因已記下肇事車輛之
    車號，經警循線於同日下午八時許，在基隆市○○街七十七
    巷二十三號底三層甲○○住處查獲甲○○，並依法對甲○○
    實施呼氣酒精濃度測試，測得其呼氣酒精濃度值達每公升０
    ‧九０毫克，因而查悉上情。
二、案經被害人乙○○訴由基隆市警察局第二分局報告臺灣基隆
    地方法院檢察署檢察官偵查起訴。
    理  由
一、被告飲酒後駕車之行為，業據被告迭於偵查及本院審理時坦
    承不諱，核與告訴人乙○○於警詢、偵查及本院審理時指證
    被告案發時全身酒味之情節相符，且被告經警於同日下午八
    時許查獲後測試其吐氣所含酒精成份達每公升０‧九０毫克
    ，亦有呼氣酒精濃度測試表、舉發違反道路交通管理事件通
    知單各一紙附卷可稽，被告上開自白核與事實相符，堪以採
    信，復參以就醫學文獻所知，酒精對人體的影響程度乃依血
    中酒精濃度而定，而警方測試器所測得之呼氣酒精濃度乘以
    二○○為當時之血中酒精濃度，又當呼氣濃度達每公升○．
    二五毫克時，將造成輕度協調功能降低之輕度中毒症狀，當
    呼氣濃度達每公升○．五毫克時，將造成反應較慢、感覺減
    低、影響駕駛等輕到中度之中毒症狀，當呼氣濃度達每公升
    ○．七五毫克時，將造成思考改變、個性行為改變，當呼氣
    濃度達每公升一．○毫克時，將造成步態不穩、噁心嘔吐、
    精神混惑不清晰等中度酒精中毒症狀，此有行政院國軍退除
    役官兵輔導委員會臺北榮民總醫院八十八年八月五日北總
    內字第二六八六八號函文可參。被告呼氣中所含酒精成份高
    達每公升０‧九０毫克，仍執意駕車，並因而自後追撞同向
    在其前方之由告訴人乙○○所駕駛之前揭車號自用小客貨車
    肇事，足認已達不能安全駕駛之程度，被告服用酒類，不能
    安全駕駛動力交通工具而駕駛之犯行，洵堪認定；另被告過
    失傷害、駕車肇事逃逸部分，訊據被告固坦承其於右揭時、
    地，因酒後未注意車前狀況而由後方追撞同向在其前方之由
    告訴人乙○○駕駛之前揭車號自用小客貨車後，因見告訴人
    乙○○撥打行動電話，一時緊張，乃將其前揭車號休旅車倒
    車至適當距離後再往前行駛，然因向左切出角度過大，有跨
    雙黃線之虞，仍又往右迴正，旋即駕車離開現場返回住處之
    情，惟矢口否認有何過失傷害、駕車肇事逃逸之犯行，辯稱
    ：我根本不知道有撞到告訴人乙○○，我是看到告訴人乙○
    ○站在他車輛車門前撥打行動電話，我一時緊張，乃急於駕
    車離開現場，我沒有感覺有撞到告訴人乙○○，更沒有肇事
    逃逸，事後員警告訴我，我才知道撞到告訴人乙○○等語。
    惟查：被告於本院九十四年五月二十五日審理時經檢察官
    詢問時原已坦承：「（你的車子是哪個部位撞到告訴人？）
    是我車子右側地方撞到告訴人」、「（當時告訴人站在哪個
    位置？做何事情？）當時他是站在他的車子左邊，我當時我
    看到他在打電話，沒有注意站立的方向我是開車側面撞到被
    害人，不是正面撞到」、「（為何會撞到被害人？）因為車
    道是一個車道，我切出去的角度太大，所以又要回正，所以
    才會撞到告訴人」等語，及至檢察官詢問何以撞到告訴人乙
    ○○後，為何不停車查看或報警將告訴人乙○○送醫？被告
    始改稱其未感覺到有擦撞告訴人乙○○云云；觀諸卷附之
    被告所駕駛之前揭車號休旅車之右側後車門及告訴人乙○○
    所駕駛之前揭車號自用小客貨車之左側後車門均嚴重凹陷及
    烤漆大片剝落（見偵查卷第三十八、三十九頁），且觀諸告
    訴人所提出之由行政院衛生署基隆醫院所出具之診斷證明書
    二紙所示，告訴人身體前後、上下受有多處挫傷及擦傷及骨
    盆腔骨折等傷勢，依此觀之，告訴人乙○○遭兩車夾擊之緊
    密、猛烈程度及身心所受痛苦實非比尋常，告訴人於九十四
    年五月二十五日審理時陳稱我被兩車夾擊我有喊叫等語，衡
    情應屬真實，豈容被告諉為渾然未覺；被告於案發時因目
    睹告訴人乙○○站立在其車輛左側後車門前撥打行動電話，
    一時緊張，急於駕車離去，而且尚知其車輛自後追撞告訴人
    乙○○之車輛後，兩車前後相連，並無足夠之距離可以逕踩
    油門往前行駛，乃先倒車後再駕車先行，顯然被告於行為時
    其注意力、反應力、辨別力雖較常人為遜，但仍有相當之理
    解能力，又被告前揭車號休旅車擦撞並進而夾擊告訴人乙○
    ○，以致其車輛右側後車門產生嚴重凹陷及烤漆大片剝落，
    且該擦撞及夾擊所產生之撞擊聲響經由傳導至密閉之車室內
    其所產生之碰觸聲響則更為清晰，加上告訴人乙○○之慘叫
    聲，況被告對於告訴人乙○○站立之位置及撥打行動電話之
    舉動亦瞭若指掌，衡情豈容被告諉為不知擦撞告訴人乙○○
    ，故被告於九十四年五月二十五日於本院審理時最初的供述
    核與事實相符，應堪採信，被告嗣後所辯未查覺撞到告訴人
    乙○○云云，嚴重悖離事理，不足採信；按汽車行駛時，
    駕駛人應注意車前狀況，並隨時採取必要之安全措施，道路
    交通安全規則第九十四條第三項定有明文，被告駕車自應注
    意上開道路交通安全規則之規定謹慎為之，而依卷附交通事
    故調查報告表（一）、（二）及現場圖所示，肇事當時雖係
    夜間，但有照明、晴天、路面乾燥、無缺陷、無障礙物、視
    距良好等情況判斷，並無不能注意之情事，因見告訴人乙○
    ○正側身站立在其前揭車號自用小客貨車左側後車門前撥打
    行動電話報警，一時心情緊張，急於駕車逃離現場，本應注
    意車前狀況，以免撞擊正側身站立在其前方之告訴人乙○○
    ，然因向前往左切出之角度過大，有跨越雙黃線之虞，乃又
    將車輛往右迴正，惟因酒醉反應不及疏未注意車前狀況，往
    右迴正之角度又過偏，以致其車輛之右側後車門擦撞並進而
    夾擊側身站立在其前方原由告訴人乙○○所駕駛前揭車號自
    用小客貨車左側後車門之告訴人乙○○，致告訴人受有事實
    欄所示之普通傷害，被告駕駛行為顯有過失，且被告之過失
    行為與告訴人乙○○所受之傷害間，具有相當因果關係，被
    告過失傷害之犯行亦堪認定。被告駕駛前揭車號休旅車因
    過失擦撞並夾擊告訴人乙○○，致告訴人乙○○受有如事實
    欄所載之普通傷害後，竟未下車察看，並採取救護或其他必
    要措施，及向警察機關報告，逕行駕駛前揭車號休旅車逃離
    現場返回住處，嗣警方依告訴人乙○○所提供之車牌號碼，
    循線於同日下午七時二十五分前往被告住處查證，被告與警
    方僵持至同日下午八時許始開門，參諸刑法第一八五條之四
    之肇事逃逸罪，以處罰肇事後逃逸之駕駛人為目的，俾促使
    駕駛人於肇事後能對被害人即時救護，以減少死傷，是該罪
    之成立只以行為人有駕駛動力交通工具肇事，致人死傷而逃
    逸之事實為已足，至行為人對於肇事有否過失，則非所問（
    最高法院九十二年度台上字第六五四一號判例參照）。是姑
    不論本件車禍被告有無過失，而被告於明知其車輛肇事致人
    受傷，卻未予理會，逕自駕車逃離，所為仍構成上開法條之
    罪，況本件車禍被告既有如前所述之過失，自更難卸其責；
    被告係無駕駛執照而駕駛車輛肇事，有道路交通事故調查
    報告表（一）（二）駕駛執照種類欄第一當事者項下標註１
    ８ ( 即 無駕駛執照)及 基隆市警察局基警交字第Ｒ000
    00000號舉發違反道路交通管理事件通知單各一件在卷
    可稽，併此敘明。綜上，本件事證明確，被告酒後駕車、過
    失傷害、肇事逃逸之犯行，均堪認定。
二、核被告所為，係犯刑法第一百八十五條之三服用酒類不能安
    全駕駛動力交通工具而駕駛罪、同法第一百八十五條之四駕
    駛動力交通工具肇事致人傷害而逃逸罪及同法第二百八十四
    條第一項前段之過失傷害罪。被告所犯上開三罪，犯意各別
    ，行為互殊，構成要件迥異，應予分論併罰。又被告無駕駛
    執照、酒醉駕車，因而致人受傷，依道路交通管理處罰條例
    第八十六條第一項規定，應就被告所犯刑法第二百八十四條
    第一項前段之過失傷害罪，加重其刑。爰審酌被告無駕駛執
    照，已無駕駛動力交通工具之適格，甚且於飲酒後吐氣所含
    酒精成分高達每公升０‧九０毫克不能安全駕駛之情形，仍
    貿然駕駛動力交通工具上路，以至因酒後反應不及而自後追
    撞告訴人乙○○所駕駛之車輛，嚴重危害不特定用路人之生
    命、身體及財產之安全，且犯後不思己過，態度惡劣，告訴
    人乙○○因見被告酒醉無法理喻，乃以電話報警，被告見狀
    急於離開現場，因酒醉反應遲緩疏未注意車前狀況而擦撞及
    夾擊告訴人乙○○，告訴人受有骨盆腔骨折等傷害，所受傷
    害非輕，造成生活之極度不便利，身心飽受煎熬、折磨，被
    告明知夾擊告訴人乙○○致傷，竟不顧告訴人乙○○之死活
    ，在肇事致告訴人乙○○受傷後駕車逃逸，實屬非是，且犯
    罪後於本院審理時陳稱其僅有三萬餘元無法與告訴人乙○○
    和解，一副汝奈我何之態度，且又具狀稱：「告訴人顯係利
    用刑事逼被告就範．．．以免法律淪為告訴人賺錢工具」，
    毫無與告訴人和解之誠意，更未見其尚存有任何矜恤之情，
    又飾詞狡卸，犯後態度不佳，毫無悔意等一切犯罪情狀，分
    別就上開三罪量處如主文所示之刑，並諭知易科罰金之折算
    標準，暨定其應執行之刑，並諭知易科罰金之折算標準，以
    示懲儆。
據上論斷，應依刑事訴訟法第二百九十九條第一項前段，刑法第
一百八十五條之三、第一百八十五條之四、第二百八十四條第一
項前段、第五十一條第五款、第四十一條第一項前段、第二項，
道路交通管理處罰條例第八十六條第一項，罰金罰鍰提高標準條
例第一條前段、第二條，判決如主文。
本案經檢察官林伯宇到庭執行職務。
中　　華　　民　　國　　94　　年　　6 　　月　　21　　日
                  刑事第二庭審判長法  官  王福康
                                  法  官  何怡穎
                                  法  官  徐世禎
以上正本證明與原本無異。
對於本件判決如有不服，應於收受送達後10日內，向本院提出上
訴書狀，上訴於臺灣高等法院，並按他造當事人之人數附具繕本
。
中　　華　　民　　國　　94　　年　　6 　　月　　21　　日
                                  書記官  王一芳
附論罪法條：
刑法第185條之3 、第185條之4 、第284條第1項
刑法第185條之3
服用毒品、麻醉藥品、酒類或其他相類之物，不能安全駕駛動力
交通工具而駕駛者，處1 年以下有期徒刑、拘役或3 萬元以下罰
金。
刑法第185條之4
駕駛動力交通工具肇事，致人死傷而逃逸者，處 6 月以上 5 年
以下有期徒刑。
中華民國刑法第284條第1項
因過失傷害人者，處 6 月以下有期徒刑、拘役或 500 元以下罰
金，致重傷者，處1 年以下有期徒刑、拘役或500 元以下罰金。
